【裁判字號】    95,竹簡,60
【裁判日期】    950127
【裁判案由】    損害賠償
【裁判全文】
臺灣新竹地方法院民事判決              95年度竹簡字第60號
原      告  戊○○
訴訟代理人  甲○○
被      告  丙○○
訴訟代理人  乙○○
            丁○○
上列當事人間請求損害賠償事件，本院於民國95年1月6日辯論終
結，判決如下：
    主      文
被告應給付原告新台幣陸萬貳仟壹佰壹拾柒元，並自民國九十四
年七月八日起至清償日止，按年息百分之五計算之利息。
原告其餘之訴駁回。
訴訟費用由被告負擔十分之四，餘由原告負擔。
本判決原告勝訴部分，得假執行。
    事實及理由
一、原告主張：被告於民國94年3月21日上午8時50分許，駕駛車
    號ZW—9507號自小客車，行經新竹市○○路田園綠大地 200
    公尺處，因未注意車前狀況，撞擊停放該處之原告戊○○所
    有之車號SZ—2873號自用小客車，造成原告所有之自小客車
    尾部嚴重變形毀損、車體龍骨位移之損壞，上開損害車輛經
    汽車修理廠估算修理費之零件部分為新台幣（下同）123044
    元，工資部分為49808元，合計172854 元。然上開修費費用
    顯超過同年車在二手車市場之交易價格，顯見上開車輛已屬
    回復原狀有困難之情形，依據民法第215 條之規定，應以金
    錢為賠償，又按金錢賠償之計算基礎，應以起訴時之市價計
    算之，又市價應解釋為一般消費者向二手車商購買之價格而
    言。本件車輛因平日保養良好，故依據網路上所提供之同齡
    、車種之價格，認以156000賠償屬合理，爰依侵權行為之法
    律關係，請求被告如數賠償。並聲明：
    被告應給付原告156000元，及自起訴狀繕本送達之翌日起至
    清償日止，按週年利率百分之5計算之利息。
二、被告則以：
    對於原告主張之侵權事實並無意見，惟縱認被告應負賠償責
    任，原告請求之金額亦屬過高。並聲明：原告之訴駁回。
三、得心證之理由
    本件兩造之爭點為：被告是否應對原告所有車輛之損害負賠
    償責任？其應賠償之數額為何？玆分述如下：
（一）本件車禍係被告於94年3月21日上午8時50分許，駕駛車號
      ZW —9507號自小客車，行經新竹市○○路田園綠大地200
      公尺處，因未注意車前狀況，撞擊停放該處之原告所有之
      車號SZ—2873號自用小客車，造成原告所有之自小客車尾
      部嚴重變形毀損、車體龍骨位移之損壞之情，為兩造所不
      爭執，並經原告提出新竹市○○○道路交通事故當事人登
      記聯單及現場照片為證，應堪信為真實。
（二）按道路交通安全規則第94條第1項、第3項規定：「汽車在
      同一車道行駛時，除擬超越前車外，後車與前車之間應保
      持隨時可以煞停之距離。汽車行駛時，駕駛人應注意車前
      狀況及兩車併行之間隔，並隨時採取必要之安全措施」。
      又民法第184 條規定：「因故意或過失，不法侵害他人之
      權利者，負損害賠償責任。故意以背於善良風俗之方法，
      加損害於他人者亦同。違反保護他人之法律，致生損害於
      他人者，負賠償責任。但能證明其行為無過失者，不在此
      限」。第191-2 條規定：「汽車、機車或其他非依軌道行
      駛之動力車輛，在使用中加損害於他人者，駕駛人應賠償
      因此所生之損害。但於防止損害之發生，已盡相當之注意
      者，不在此限」。被告未注意車前狀況，自後方追撞原告
      所有之系爭車輛，致該車受有損害，被告自有過失，且該
      損害與被告之過失行為間，有相當因果關係，原告自得請
      求被告負損害賠償責任。
（三）按民法第196 條規定：不法毀損他人之物者，被害人得請
      求賠償其物因毀損所減少之價額。又按物被毀損時，被害
      人除得依民法第196條請求賠償外，並不排除民法第213條
      至第215條之適用。依民法第196條請求賠償物被毀損所減
      少之價額，得以修復費用為估定之標準，但以必要者為限
      ，例如：修理材料以新品換舊品，應予折舊（最高法院77
      年度第9 次民事庭會議決議 (一) 參見），查原告主張其
      所有之車輛車尾及龍骨部分因遭被告駕駛之車輛撞擊，修
      車費估算應支出172854元，其中零件費用123046元，工資
      49808 元，業據其提出估價單為證。零件部分係以新品代
      替舊品，自應折舊，查原告車為81年11月核發使用執照，
      有使用執照可稽，至發生本件車禍時，已使用逾5 年，依
      行政院（79）財字第0670號、臺（45）財字第1480號令公
      布之固定資產耐用年數表及固定資產折舊率表，自用小客
      車耐用年數為5年，每年折舊千分之369，逾5 年部分不再
      折舊，故零件部分折舊後為12309 元【其計算方式為︰第
      一年折舊應為123046×0.369=45404 元，第二年折舊應為
      （000000-00000）×0.369= 28650元，第三年折舊額應為
      （000000-00000-00000）×0.369=18078 元，第四年折舊
      額應為（000000-00000-00000-00008）×0.369=11407 元
      ，第五年折舊額應為（000000-00000-00000-00000-00000
      ）×0.369 =7198 元，元以下四捨五入，超過五年部分不
      再計算折舊】，是原告所得請求之零件費用為12309元（
      即000000-00000-00000-00000-00000-0000=12309 ），本
      件原告所得請求之車損修理費用合計為62117 元【計算方
      式為：12309+49808=62117】。
四、從而，原告本於侵權行為及不當得利之法律關係，請求被告
    賠償62117元，及自起訴狀繕本送達翌日即民國94年7月8 日
    起至清償日止，按年息百分之5（見民法第203條、第233 條
    ）計算之利息之範圍內，為有理由；逾此部分之請求，即非
    正當，應予駁回。
五、本件原告勝訴部分，為簡易訴訟程序所為被告敗訴之判決，
    爰依民事訴訟法第389條第1項第3 款之規定，依職權宣告假
    執行。
六、訴訟費用負擔之依據：民事訴訟法第79條。
中    華    民    國    95    年    1    月    27    日
                  新竹簡易庭    法  官  彭淑苑
以上正本係照原本做成。
如對本判決上訴，須於判決送達後20日內向本院提出上訴狀。
                                書記官  張永榮
中    華    民    國    95    年    1    月    27    日


司法院資訊處製作；財團法人民間司法改革基金會備份。
